最高法院民事裁定　　　　　　　　　　　　　　　　八十八年度台抗字第六○三號
　　抗　告　人　甲　○
右抗告人因與相對人乙○○間請求損害賠償事件，對於中華民國八十八年八月三十一
日台灣高等法院裁定（八十八年度重訴字第八號），提起抗告，本院裁定如左：
    主  文
原裁定關於駁回抗告人請求相對人給付新台幣六百零六萬三千六百元本息之訴，及該
訴訟費用部分廢棄，應由台灣高等法院更為裁判。
其他抗告駁回。
抗告訴訟費用，關於駁回抗告部分，由抗告人負擔。
    理  由
本件原法院以：按因犯罪而受損害之人，以對於刑事被告及依民法負賠償責任之人請
求回復其損害者為限，始得於刑事訴訟程序附帶提起民事訴訟，為刑事訴訟法第四百
八十七條第一項所明定。於刑事訴訟程序附帶提起之民事訴訟，如不合於該條所定之
要件者，由刑事庭依刑事訴訟法第五百零四條第一項將其移送於民事庭後，亦不得將
關於獨立民事訴訟之法規，溯及於附帶提起民事訴訟之時而予適用，仍應認其起訴為
不合法，最高法院五十二年台上字第三○五五號著有判例。查，本件抗告人因相對人
侵占案件，於刑事訴訟程序附帶提起民事訴訟，請求判令相對人賠償損害新台幣（下
同）八百九十三萬六千四百元（抗告人係請求一千五百萬元本息，原法院僅就八百九
十三萬六千四百元裁判），經刑事庭依刑事訴訟法第五百零四條第一項規定，將其附
帶之民事訴訟，裁定移送於民事庭。惟按刑事附帶民事訴訟，請求回復之損害，以被
訴犯罪事實所定之損害為限，否則縱令得依其他事由，提起民事訴訟，亦不得於刑事
訴訟程序附帶為此請求。本件相對人被訴侵占罪之刑事案件，其犯罪事實僅認定相對
人侵占之款項為六百零六萬三千六百元，不及於本件抗告人所主張之八百九十三萬六
千四百元，顯見該八百九十三萬六千四百元非屬相對人侵占罪所侵害之客體，抗告人
非因相對人犯侵占罪而受損害之人，依前開說明，即不得於刑事訴訟程序而為請求，
抗告人起訴請求相對人賠償八百九十三萬六千四百元，起訴為不合法，應予駁回。
(一)、原裁定關於駁回抗告人六百零六萬三千六百元本息之訴部分：查，本件刑事判決
已認定：「抗告人將八百九十三萬六千四百元匯至大陸方面指示之帳戶，相對人於八
十六年五月間將六百零六萬三千六百元侵占入己」（見原審重訴卷四頁反面）。該六
百零六萬三千六百元為刑事判決之犯罪事實所認定抗告人之損害，抗告人依附帶民事
訴訟請求回復其損害者，即係該金額（參見抗告人附帶民事訴狀）。原法院未察竟將
抗告人該部分之訴，予以裁定駁回，自有未洽。抗告論旨，指摘原裁定關此部分違背
法令，求予廢棄，非無理由。
(二)、原裁定關於駁回抗告人除前開請求以外之訴部分，於法核無違誤。抗告論旨，指
摘原裁定關此部分違背法令，求予廢棄，非有理由。
據上論結，本件抗告為一部有理由，一部無理由。依民事訴訟法第四百九十二條第一
項、第二項、第九十五條、第七十八條，裁定如主文。
中      華      民      國    八十八    年     十一     月     十九     日
                              最高法院民事第三庭
                                  審判長法官  范  秉  閣
                                        法官  朱  建  男
                                        法官  曾  煌  圳
                                        法官  許  澍  林
                                        法官  鄭  玉  山
      右正本證明與原本無異
                                              書  記  官
中      華      民      國    八十八    年     十二     月      三      日
